【裁判字號】    95,聲再,8
【裁判日期】    951227
【裁判案由】    聲請再審
【裁判全文】
臺灣花蓮地方法院刑事裁定               95年度聲再字第8號
聲  請  人
即受判決人  乙○○
            甲○○
            丙○○
共      同
送達代收人  李文平律師
上列聲請人因違反公職人員選舉罷免法等案件，對本院中華民國
95年5月5日第一審確定判決（94年度選訴字第5 號），聲請再審
，本院裁定如下：
    主  文
再審之聲請駁回。
    理  由
一、聲請意旨如附件刑事再審狀所載。
二、按有罪之判決確定後，因發現確實之新證據，足認受有罪判
    決之人應受無罪、免訴、免刑或輕於原判決所認罪名之判決
    者，得聲請再審，刑事訴訟法第420條第1項第6 款定有明文
    。又所稱之「確實之新證據」，於形式上需具備「新規性」
    （又稱「嶄新性」），於實體上需具備「明確性」（又稱「
    顯著性」）之要件始足當之，申言之，所謂發見之新證據，
    係指該項證據，事實審法院於判決前因未經發見，不及調查
    斟酌，至其後始行發見者而言，若判決前已經當事人提出或
    聲請調查之證據，經原法院捨棄不採者，即非該條款所謂發
    見之新證據，且另應就該「新證據」是否具備事實審判決前
    已經存在，為法院、當事人所不知，事後方行發見之「嶄新
    性」加以審查，為判斷應否准予開始再審之準據（最高法院
    28年度抗字第8號判例、最高法院85年度臺抗字第308號判決
    要旨參照）；又前開所謂確實證據，係指該項證據之本體顯
    然足為被告有利之判決，不須經過調查者而言，如果證據之
    真偽尚待調查，即與確實證據之意義不符，不能據為再審之
    理由，且該證據必須顯然可認為足以動搖原有罪確定判決，
    而為受判決人無罪、免訴、免刑或輕於原判決所認罪名之判
    決者為限（最高法院19年度抗字第8 號判例、最高法院77年
    度臺抗字第60號判決要旨、92年度臺抗字第295 號判決意旨
    參照）。
三、經查：
  (一)聲請人主張渠等要求共同被告陳長明鋪設萬榮鄉○○ 鄰○○
    道路長約1350公尺為水泥路面工程乃涉公眾之利益，非刑法
    第143條第1項之其他不正利益乙節，固提出萬榮鄉第8 鄰之
    地籍圖乙份及該鄰產業道路沿路40餘戶土地所有人資料、照
    片等項資為新證據。惟聲請人主張之上揭事實，業據辯護人
    於原審民國94年12月14日刑事答辯狀中加以主張「萬榮鄉○
    ○村○○ 鄰○○○○○路聯絡之產業道路，長約1350公尺，
    為馬遠村第8 鄰40戶之村民將山上種植作物運送下山之捷徑
    ，原為土石路面，經常流失，難以通行，是關該鄰約40戶村
    民在山上種植作物之運輸，....，辦理此項道路之改善，係
    萬榮鄉公所自治事項... 係對眾多村民之公共利益」，是原
    審於審理時即已知悉上情，然經原審審酌證人即聲請人乙○
    ○、丙○○於偵查中之證詞及檢察官履勘結果後不採辯護人
    之上開辯解，並已於判決書理由欄第貳、四、(三)中詳細交代
    所憑證據及認定結果，是聲請人所提萬榮鄉第8 鄰之地籍圖
    乙份及該鄰產業道路沿路40餘戶土地所有人資料、照片等證
    據，顯不足以動搖原有罪確定判決，即與所謂「明確性」之
    要件不合。
  (二)聲請人又主張共同被告陳長明雖為鄉長，然對本案系爭工程
    ，並未具完全之決定權，且如係既定政策，陳長明亦無不執
    行之權乙節，固提出地方建設工程執行流程表及花蓮縣萬榮
    鄉鄉民代表會第十六屆第六次定期大會議事錄各乙份資為新
    證據。惟就聲請人所提地方建設工程執行流程表觀之，鄉長
    確實對地方建設工程之執行，握有「就法定審查結果批示准
    與否」之權，如鄉長批示「准」，始能進行發包作業；如鄉
    長批示「不准」，該地方建設工程案則將退回主辦單位，是
    該證據呈現之結果，與原審認定之結果若合符節（見原審判
    決書理由欄第貳、三），至聲請人所提花蓮縣萬榮鄉鄉民代
    表會第十六屆第六次定期大會議事錄，其上除記載「會議時
    間、地點、出席及列席人員、主席、報告事項、討論提案（
    另錄）、審議事項、散會」等制式事項外，並無聲請人所欲
    證明之內容，從而，聲請人所提地方建設工程執行流程表及
    花蓮縣萬榮鄉鄉民代表會第十六屆第六次定期大會議事錄各
    乙份等證據，亦顯不足以動搖原有罪確定判決，而欠缺「明
    確性」要件。
  (三)聲請人再主張渠等要求共同被告陳長明履行政見並無期約賄
    選之主觀犯意乙節，固提出花蓮縣萬榮鄉公所93年9月2日萬
    鄉民字第9245號（函）稿及94年7月20日萬鄉民字第0940006
    964 號函暨討論提案單執行情形資料各乙份資為新證據。惟
    花蓮縣萬榮鄉公所94年7月20日萬鄉民字第0940006964 號函
    暨討論提案單執行情形等資料，業經辯護人於原審提出，經
    原審予以斟酌而不採（見原審判決理由欄第貳、三、四），
    是該項證據自不符合「新規性」之要件。至花蓮縣萬榮鄉公
    所93年9月2日萬鄉民字第9245號（函）稿所欲證明事項，則
    與上揭花蓮縣萬榮鄉公所萬鄉民字第0940006964號函暨討論
    提案單執行情形等資料同，則原審於審理時既已知悉上情，
    並已於判決書理由中詳細交代所憑證據及認定結果，是聲請
    人所提花蓮縣萬榮鄉公所93年9月2日萬鄉民字第9245號（函
    ）稿，亦顯不足以動搖原有罪確定判決，自與所謂「明確性
    」之要件不合。
  (四)綜上所述，聲請人所舉聲請再審理由，經核均與上揭法條規
    定不符，其再審之聲請為無理由，應予駁回。
據上論斷，應依刑事訴訟法第434條第1項規定，裁定如主文。
中    華    民    國    95    年    12    月    27    日
                        臺灣花蓮地方法院刑事第一庭
                            審判長法官  張  健  河
                                  法官  李  世  華
                                  法官  吳  韻  馨
上列正本證明與原本無異。
如對本裁定不服，應於送達後5日內，向本院提出抗告狀（應抄
附繕本）
                                 書記官
中    華    民    國    96    年    1     月    2     日


司法院資訊處製作；財團法人民間司法改革基金會備份。
